【裁判字號】    89,易,4362
【裁判日期】    900104
【裁判案由】    損害債權
【裁判全文】
臺灣板橋地方法院刑事判決                        八十九年度易字第四三六二號
    公  訴  人  臺灣板橋地方法院檢察署檢察官
    被      告  甲○○
                乙○○
右列被告因毀損債權案件，經檢察官提起公訴（八十九年度偵字第一七一一五號），
本院判決如左：
    主  文
秋秀奈共同債務人於將受強制執行之際，意圖損害債權人之債權，而隱匿其財產，處
罰金參仟元，如易服勞役以參佰元折算壹日。
乙○○共同債務人於將受強制執行之際，意圖損害債權人之債權，而隱匿其財產，累
犯，處罰金肆仟元，如易服勞役以參佰元折算壹日。
    事  實
一、乙○○於民國（下同）八十三年五月三十一日，因犯詐欺取財罪，為台灣高等法
    院判處有期徒刑四月確定，八十五年四月二十四日執行完畢。其配偶甲○○因擔
    任案外人謝承修向歌林股份有限公司（下稱歌林公司）購物之連帶保證人，嗣主
    債務人謝承修無力清償欠款，遭債權人歌林公司追索。經歌林公司於八十九年五
    月四日引導本院民事執行處書記官及執達員至其等原位在台北縣樹林市○○路一
    三二之一號四樓租屋處，查封甲○○所有之歌林冷氣機二台、阿瑪迪斯洗衣機乙
    台、聲寶冰箱乙台、國際牌放影機乙台、擴大機乙台等財產，本擬由歌林公司負
    責保管，惟因甲○○及乙○○請求後，書記官委託其等二人保管，其等二人並書
    立同意書，表明「茲同意於八十九年五月五日前繳清八十九年民執金字第七六八
    二號於八十九年五月四日所查封動產六項（意指清償債務），否則無條件願放棄
    民、刑事先訴抗辦權，同意由公司搬回暫保管，並依程序進行」等事項。詎其二
    人竟於實施查封後，基於犯意聯絡，意圖損害債權人之債權，擅自將前開已被查
    封等待鑑價拍賣之財產遷往台北縣樹林市○○路三０九號五樓予以隱匿，為違背
    查封效力之行為。
二、案經債權人歌林公司訴請台灣板橋地方法院檢察署檢察官偵查起訴。
    理  由
一、訊據被告甲○○、乙○○均承認有受本院民事執行處書記官委託代為保管右開查
    封物品情事，惟均矢口否認有隱匿查封物品之犯行，共同辯稱：原本查封處所係
    賃居處，嗣於八十九年五月底租賃契約約屆期，始連同查封物一同搬遷至台北縣
    樹林市○○路三○九號五樓處，非有意藏匿云云。
二、惟查：右揭犯罪事實，業據告訴代理人丙○○指述綦詳，並有本院民事執行處八
    十九年度民執金字第七六八二號之查封通知函、通知大通鑑定顧問股份有限公司
    之鑑價通知函、被告二人所書立「茲同意於八十九年五月五日前繳清八十九年民
    執金字第七六八二號於八十九年五月四日所查封動產六項（意指清償債務），否
    則無條件願放棄民、刑事先訴抗辦權，同意由公司搬回暫保管，並依程序進行」
    等文字之同意書影本各乙份在卷足憑。以被告二人於八十九年五月底，在未告知
    債權人及執行法院之情形下，即擅自將查封物品搬遷至台北縣樹林市○○路三○
    九號五樓處所，為被告二人所自承，並有本院民事執行處八十九年度民執金字第
    七六八二號因查封物遷移不明致無法執行鑑價而駁回債權人聲請裁定之通知書影
    本乙份在卷可資佐證，其等確有損害債權人債權之意圖，而擅自將已被查封等待
    鑑價拍賣之財產遷往台北縣樹林市○○路三０九號五樓予以隱匿處分，為違背查
    封效力之行為無誤。雖被告二人又於偵訊中辯稱曾以電話試圖聯絡告訴代理人丙○○，惟無法接通云云。然經檢察官質之告訴代理人丙○○，其陳明所使用電話
    號碼並未更改，電話機亦正常運作等語，可知被告二人所辯純然子虛，不足採信
    ，本件事證明確，被告二人犯行堪以認定。
三、查被告甲○○係民事執行案件之債務人，受法院之委託保管已被查封之物品，竟
    與被告乙○○共同予以隱匿、處分，損害債權人之債權，核其二人所為係犯刑法
    第一百三十九條違背查封效力罪及第三百五十六條損害債權罪，其等有犯意聯絡
    ，行為分擔實施，為共同正犯（被告乙○○雖非債務人，然其與被告甲○○共犯
    刑法第三百五十六條之罪，依刑法第三十一條第一項規定，仍以共同正犯論）。
    其二人以一行為觸犯上開二罪名，均為想像競合犯，應從重以犯刑法第損害債權
    罪處斷。另查被告乙○○有事實欄所示犯罪科刑及執行完畢情形，有台灣高等法
    院檢察署刑案紀錄表可憑，其於有期徒刑執行完畢後五年內再犯本罪，為累犯，
    應依法加重其刑。爰審酌被告犯罪動機、目的、手段、對查封效力及債權人債權
    所生損害程度，及犯罪後已與歌林公司和解（歌林公司未撤回關於損害債權罪之
    告訴）等一切情狀，各量處如主文所示之刑，並均諭知如易勞役服之折算標準，
    以資懲戒。
據上論斷，應依刑事訴訟法第二百九十九條第一項前段，刑法第二十八條、第三十一
條第一項、第一百三十九條、第三百五十六條、第五十五條、第四十七條、第四十二
條第二項，罰金罰鍰提高標準條例第一條前段、第二條判決如主文。
本案經檢察官呂永魁到庭執行職務
中    華    民    國      九十        年      一        月    五        日
                                      臺灣板橋地方法院刑事第四庭
                                          法  官  陳  恒  寬
右正本證明與原本無異。
如不服本判決，應於判決送達後十日內，向本院提出上訴狀。
                                          書記官  葉  瑩  庭
中    華    民    國      九十        年      一        月    五        日
附錄本案所犯法條全文
刑法第一百三十九條
損壞、除去或污穢公務員所施之封印或查封之標示，或為違背其效力之行
為者，處一年以下有期徒刑、拘役或三百元以下罰金。
刑法第三百五十六條
債務人於將受強制執行之際，意圖損害債權人之債權，而毀壞、處分或隱
匿其財產者，處二年以下有期徒刑、拘役或五百元以下罰金。


司法院資訊處製作；財團法人民間司法改革基金會備份。
